【裁判字號】    98,訴,2745
【裁判日期】    980903
【裁判案由】    偽造文書等
【裁判全文】
臺灣臺中地方法院刑事判決          98年度訴字第2745號
公  訴  人  臺灣臺中地方法院檢察署檢察官
被      告  乙○○
                    國民
上列被告因偽造文書等案件，經檢察官提起公訴（98年度偵緝字
第1123號），被告於準備程序中就被訴事實為有罪之陳述，經告
以簡式審判之旨，並聽取意見後，本院合議庭裁定由受命法官依
法獨任進行簡式審判程序判決如下：
    主  文
乙○○偽造署押，足以生損害於他人，處有期徒刑貳月，如易科
罰金，以新臺幣壹仟元折算壹日，互助會名冊上偽造之「李致富
」、「小陳」、「寶兒」之署押各壹枚，均沒收；又行使偽造私
文書，足以生損害於他人，處有期徒刑月，如易科罰金，以新
臺幣壹仟元折算壹日；又行使偽造私文書，足以生損害於他人，
處有期徒刑月，如易科罰金，以新臺幣壹仟元折算壹日；又意
圖為自己不法之所有，而侵占自己持有他人之物，處有期徒刑
月，如易科罰金，以新臺幣壹仟元折算壹日；應執行有期徒刑玖
月，如易科罰金，以新臺幣壹仟元折算壹日，互助會名冊上偽造
之「李致富」、「小陳」、「寶兒」之署押各壹枚，均沒收，緩
刑年。
    事  實
一、乙○○因資金週轉不靈，乃於民國（下同）97年7月10日，
    自任互助會會首，邀集戊○○（名冊上記載為「阿威」及「
    ＣＯＣＯ」，戊○○參加2會。）、甲○○（名冊上記載為
    「小牛」及「桃子」，甲○○參加2會。）、己○○（名冊
    上記載為「國賓」）、丙○○（名冊上記載為「大牛」）、
    丁○○（名冊上記載為「倩倩」）及王國印（名冊上記載為
    「阿國」）等6人召集互助會。（1）、並基於偽造署名之犯
    意，在互助會名冊上接續偽造「李致富」（即李致富）、「
    小陳」（即陳春成）、「寶兒」（確有其人，惟真實姓名不
    詳）之署名，表示「李致富」、「小陳」、「寶兒」均各參
    加1會，共12會（包括會首，其中戊○○、甲○○均2會），
    每月新臺幣（下同）2萬元，採內標制，底標2000元，最高
    標至6000元。自97年7月10日起開標，並每月15日在臺中市
    地區開標，開標地點均另行通知。（2）、乙○○於97年7月
    10日為首會收取會款後，竟基於意圖為自己不法之所有及行
    使偽造私文書暨侵占之犯意，分別於同年8月15日、同年9月
    15日，均借用甲○○位於台中市○○街8號之住處開標，分
    別冒「李致富」、「阿威」（即戊○○）之名義，在標單上
    偽造「李致富」、「阿威」之簽名而偽造私文書，持以行使
    之而冒標，2次均以標息6000元得標，足以生損害於「李致
    富」、「阿威」等人，開標時所偽造之標單，則於開標之後
    即予撕毀丟棄；再接續通知前開戊○○等會員，使戊○○等
    會員陷於錯誤，誤信「李致富」、「阿威」得標而接續交付
    會款。（3）、迄同年10月15日，在台中市○○路大公園Ｋ
    ＴＶ內由丙○○以標息6000元得標，乙○○通知其餘戊○○
    等會員繳交會款，乙○○收取後，竟意圖為自己不法之所有
    ，易持有意思為所有之意思，將丙○○得標之會款，予以侵
    占入己，而未將會款交付予得標之丙○○。迄至同年10月間
    止，戊○○共交付12萬40 00元，甲○○共交付12萬4000元
    ，丁○○共交付6萬2000元，王國印共交付6萬2000元，丙○○共交付6萬2000元，己○○之妻涂惠珠共交付6萬2000元予
    乙○○。丙○○得標後，乙○○即未再開標，避不見面。
二、案經戊○○、甲○○、己○○、丙○○、丁○○、王國印訴
    請臺灣臺中地方法院檢察署檢察官偵查起訴。
    理  由
一、按除被告所犯為死刑、無期徒刑、最輕本刑為三年以上有期
    徒刑之罪或高等法院管轄第一審案件者外，於前條第一項程
    序進行中，被告先就被訴事實為有罪之陳述時，審判長得告
    知被告簡式審判程序之旨，並聽取當事人、代理人、辯護人
    及輔佐人之意見後，裁定進行簡式審判程序，刑事訴訟法第
    二百七十三條之一第一項定有明文。本件被告所犯係死刑、
    無期徒刑、最輕本刑為三年以上有期徒刑以外之罪，其於準
    備程序中就被訴事實為有罪之陳述，且經審判長告知被告簡
    式審判程序之旨，並聽取公訴人及被告之意見後，本院合議
    庭認為適宜而裁定由受命法官獨任進行簡式審判程序，合先
    敘明。
二、現行刑事訴訟法為保障被告之反對詰問權，排除具有虛偽危
    險性之傳聞證據，以求實體真實之發現，於該法第一百五十
    九條第一項明定被告以外之人於審判外之言詞或書面陳述，
    除法律有規定者外，不得作為證據。是被告以外之人於審判
    外之陳述，除有同條第二項之除外情形，或符合同法第一百
    五十九條之一至第一百五十九條之五，或其他法律有特別規
    定得為證據之情形者外，自不採為論罪之依據。簡式審判程
    序，貴在審判程序之簡省便捷，檢察官指出之證據方法，只
    要被告及辯護人無異議，即可使用，縱或是被告以外之人在
    審判外之陳述，亦得作為證據，是刑事訴訟法第一百五十九
    條第二項規定；「法院以簡式審判程序，不適用之」；第二
    百七十三條之二規定：「簡式審判程序之證據調查，不受第
    一百五十九條第一項…規定之限制」，是於簡式審判程序，
    有關傳聞證據之證據能力限制規定自無適用之餘地，合先敘
    明。
三、訊據被告乙○○對於上揭事實坦承不諱，核與證人即告訴人
    戊○○、甲○○、己○○、丙○○、丁○○、王國印、涂惠
    珠（告訴人己○○之妻）等人所指證訴之情節相符，並有互
    助會會員名冊1紙、互助會簿4本、和解書6份等在卷足資佐
    證，足認被告乙○○自白，核與事實相符，堪予採信，事證
    至臻明確，被告乙○○犯行洵堪認定。
四、按一般民間互助會競標係由參與者以標單簽寫會員姓名、標
    息，而以所寫標息最高者為得標，是標單係屬在紙上書寫之
    文字而依習慣及約定足以為表示一定用意之證明，依刑法第
    二百二十條規定視為準文書。被告偽造標單持以行使，冒標
    會款，而使各該次尚為活會之各會員陷於錯誤而詐取會款（
    死會會員則不論何人得標均有繳納會款義務，不生陷於錯誤
    而為意思決定情形，是此部份不成立詐欺罪責。），足生損
    害於上開各該活會之會員。是核被告乙○○所為，係犯刑法
    第217條第1項之偽造署押、同法第339條第1項之詐欺取財、
    同法第216條、第210條、第220條第1項之行使準偽造私文書
    及同法第335條第1項之侵占等罪。按連續犯之成立，除主觀
    上須基於一個概括之犯意外，客觀上須先後數行為，逐次實
    施而具連續性，侵害數個同性質之法益，其每一前行為與次
    行為，依一般社會健全觀念，在時間差距上，可以分開，在
    刑法評價上，各具獨立性，每次行為皆可獨立成罪，構成同
    一之罪名，始足當之；如數行為於同時同地或密切接近之時
    地實施，侵害同一之法益，各行為之獨立性極為薄弱，依一
    般社會健全觀念，在時間差距上，難以強行分開，在刑法評
    價上，以視為數個舉動之接續施行，合為包括之一行為予以
    評價，較為合理，則屬接續犯，而為包括之一罪，最高法院
    著有八十六年度台上字第三二九五號判例足資參照。故連續
    犯係為數個獨立犯罪行為之連續，屬實質上數罪，僅係裁判
    上以一罪論而已；本案被告一行為而接續在互助會名冊上偽
    造「李致富」、「小陳」、「寶兒」等3人之署押，觸犯上
    開刑法第217條第1項之偽造署押罪名，雖先後3次偽造署押
    之行為，惟其係利用同一機會，在同一時段就同一犯罪構成
    要件之事實，均僅係基於單一之犯意，接續數次之偽造署押
    犯罪行為，而獲達到召集互助會之目的，亦即係一個犯罪行
    為接續進行，而侵害同一法益之情形，揆諸前揭最高法院判
    例釋示，應為接續犯，屬單純一罪。又其所犯偽造準私文書
    之低度行為為行使之高度行為所吸收，不另論罪。另其於互
    助會開標時，偽造標單並持以行使，向當時尚為活會之各該
    會員詐取會款，就各該次偽造標單冒標會款，係以一詐欺行
    為，向當時尚為活會之各該會員詐欺會款，侵害多數財產法
    益，就各該次詐欺犯行，係一行為觸犯數罪名，為同種想像
    競合犯，應從一重處斷。再被告所犯二次之一行為而觸犯上
    開刑法第339條第1項之詐欺取財、同法第216條、第210條、
    第220條第1項之行使準偽造私文書之二罪名，屬想像競合，
    各應從一重之刑法第216條、第210條、第220條第1項之行使
    準偽造私文書罪處斷。被告所犯前揭1次偽造署押、2次行使
    準偽造私文書（公訴意旨原認係觸犯2次詐欺取財、2次行使
    準偽造私文書罪嫌，業經公訴人於98年8月20日簡式審判程
    序時當庭更正為屬想像競合，而從重論處2次之行使準偽造
    私文書罪）及1次侵占犯行，犯意各別，犯罪構成要件不同
    ，均應予分論併罰。爰審酌被告乙○○犯罪之動機、目的、
    手段、品行尚佳，此有台灣台中地方法院檢察署刑案資料查
    註紀錄表一份在卷可按、所生危害及犯罪後坦認罪愆，頗具
    悔意，且犯罪後迄今已與告訴人戊○○、甲○○、己○○、
    丙○○、丁○○、王國印、涂惠珠（告訴人己○○之妻）等
    人達成民事和解，全額賠償，賠償金額並已給付完畢，取得
    諒解，此亦有和解書6份在卷可考，犯後態度尚佳等一切情
    狀，分別量處如主文所示之刑，並均諭知易科罰金之折算標
    準，並定其應執行刑，及依司法院大法官會議釋字第662號
    解釋諭知易科罰金之折算標準，以資懲儆。即按「裁判確定
    前犯數罪者，併合處罰之」；「數罪併罰，有二裁判以上者
    ，依刑法第51條之規定，定其應執行之刑」，刑法第50條、
    第53條分別定有明文。另按「犯最重本刑為5年以下有期徒
    刑以下之刑之罪，而受6個月以下有期徒刑或拘役之宣告者
    ，得以新臺幣1千元、2千元或3千元折算1日，易科罰金。但
    確因不執行所宣告之刑，難收矯正之效，或難以維持法秩序
    者，不在此限。前項規定於數罪併罰，其應執行之刑未逾6
    月者，亦適用之。」，亦為刑法第41條所明定。再按司法院
    大法官會議釋字第662號解釋謂：「中華民國九十四年二月
    二日修正公布之現行刑法第四十一條第二項，關於數罪併罰
    ，數宣告刑均得易科罰金，而定應執行之刑逾六個月者，排
    除適用同條第一項得易科罰金之規定部分，與憲法第二十三
    條規定有違，並與本院釋字第三六六號解釋意旨不符，應自
    本解釋公布之日起失其效力。」。末查被告乙○○前未曾受
    有期徒刑以上刑之宣告，有臺灣臺中地方法院檢察署刑案資
    料查註紀錄表一份附卷可按，被告坦承犯行，深具悔意，其
    經此教訓，當知警惕戒慎而無再犯之虞，本院綜核各情，認
    其所受上開宣告之刑，以暫不執行為適當，爰併予宣告緩刑
    3年，以啟自新。互助會名冊上偽造之「李致富」、「小陳
    」、「寶兒」之署押各1枚，應依刑法第二百十九條之規定
    ，不問屬於犯人與否，均併予宣告沒收之。至於97年8月15
    日、同年9月15日，分別冒「李致富」、「阿威」之名義冒
    標之標單，則均於開標之後即予撕毀丟棄，業已滅失，業據
    被告供明在卷，未據扣案，為免執行困難起見，且非屬違禁
    物，爰不依法併予宣告沒收，附此敘明。
據上論斷，應依刑事訴訟法第二百九十九條第一項前段、第二百
七十三條之一第一項、刑法第二百一十七條第一項、第二百一十
六條、第二百一十條、第二百二十條第一項、第三百三十九條第
一項、第三百三十五條第一項、第五十五條前段、第四十一條第
一項前段、第五十一條第五款、第七十四條第一項第一款、第二
百一十九條、司法院大法官會議釋字第六六二號解釋，刑法施行
法第一條之一第一項、第二項前段，判決如主文。
中    華    民    國    98    年    9     月    3     日
                            刑事第四庭法  官  洪俊誠
以上正本證明與原本無異。
如不服本判決，應於判決收受送達後10日內向本院提出上訴狀，
上訴於臺灣高等法院臺中分院（並應敘述具體上訴理由及檢附繕
本）。上訴書狀如未敘述上訴理由，應於上訴期間屆滿後20日內
補提上訴理由書於本院（均須按他造當事人之人數附具繕本）「
切勿逕送上級法院」。
                                      書記官  蕭榮峰
中    華    民    國    98    年    9     月    3     日
附錄論罪科刑實體法條文：
刑法第210條（偽造變造私文書罪）：
偽造、變造私文書，足以生損害於公眾或他人者，處5年以下有
期徒刑。
刑法第216條（行使偽造變造或登載不實之文書罪）：
行使第210條至第215條之文書者，依偽造、變造文書或登載不實
事項或使登載不實事項之規定處斷。
刑法第217條（偽造盜用印章印文或署押罪）：
偽造印章、印文或署押，足以生損害於公眾或他人者，處三年以
下有期徒刑。
盜用印章、印文或署押，足以生損害於公眾或他人者，亦同。
刑法第219條：
偽造之印章、印文或署押，不問屬於犯人與否，沒收之。
刑法第220條（準文書）：
在紙上或物品上之文字、符號、圖畫、照像，依習慣或特約，足
以為表示其用意之證明者，關於本章及本章以外各罪，以文書論
。
錄音、錄影或電磁紀錄，藉機器或電腦之處理所顯示之聲音、影
像或符號，足以為表示其用意之證明者，亦同。
刑法第335條第1項（普通侵占罪）：
意圖為自己或第三人不法之所有，而侵占自己持有他人之物者，
處5年以下有期徒刑、拘役或科或併科1千元以下罰金。
（罰金部份業經刑法施行法第一條之一第二項前段提高30倍為新
台幣3萬元）
前項之未遂犯罰之。
刑法第339條第1項（普通詐欺罪）：
意圖為自己或第三人不法之所有，以詐術使人將本人或第三人之
物交付者，處5年以下有期徒刑、拘役或科或併科1千元以下罰金
。
（罰金部份業經刑法施行法第一條之一第二項前段提高30倍為新
台幣3萬元）
刑法施行法第一之一條（95年06月14日修正）：
中華民國九十四年一月七日刑法修正施行後，刑法分則編所定罰
金之貨幣單位為新臺幣。
九十四年一月七日刑法修正時，刑法分則編未修正之條文定有罰
金者，自九十四年一月七日刑法修正施行後，就其所定數額提高
為三十倍。但七十二年六月二十六日至九十四年一月七日新增或
修正之條文，就其所定數額提高為三倍。


司法院資訊處製作；財團法人民間司法改革基金會備份。
